臺灣新竹地方法院刑事裁定
111年度聲再字第9號
再審聲請人  
即受判決人  陳宏一



上列再審聲請人即受判決人因違反毒品危害防制條例案件，對於
本院中華民國90年11月9日90年度訴字第370號第一審確定判決，
聲請再審，本院裁定如下：
    主  文
再審之聲請駁回。
    理  由
一、聲請意旨略以：再審聲請人即受判決人甲○○（下稱聲請人）
    前於民國90年間因違反毒品危害防制條例，經本院以90年度
    毒聲字第1186號裁定令入戒治處所施以強制戒治。又因於同
    一時、地之施用毒品案件，經本院以90年度訴字第370號判
    決分別判處有期徒刑8月、5月，應執行有期徒刑1年確定（
    下稱原判決）。原判決違反一事不二罰原則，應為免刑判決
    或不付審理裁定，故聲請再審等語。　　
二、按聲請再審，由判決之原審法院管轄，刑事訴訟法第426條
    第1項定有明文。本案聲請人據以提起再審之判決原審法院
    為本院，本應由本院管轄，聲請人誤向臺灣高等法院提起再
    審，經臺灣高等法院函轉本院辦理，本院依法自有權審理，
    核先敘明。
三、次按，刑事訴訟法規定之再審及非常上訴制度，雖均為救濟
    已確定之刑事判決而設，惟再審係為原確定判決認定事實錯
    誤而設之救濟程序，與非常上訴程序係為糾正原確定判決法
    律上錯誤者有別。有罪之判決確定後，為受判決人之利益聲
    請再審者，必其聲請之理由合於刑事訴訟法第420條、第421
     條之情形，始能准許。倘所指摘者，係關於原確定判決適
    用法律不當之情形，核屬非常上訴之範疇，並非聲請再審所
    得救濟，以之為聲請再審之理由，即屬聲請再審之程序違背
    規定，且無從補正，應認其聲請不合法，依刑事訴訟法第43
    3條前段裁定駁回之。　
四、經查：   
  ㈠聲請人前於87年、88年間因施用毒品案件，經本院少年法院
    以88年度少調字第51號裁定送觀察、勒戒後，認無繼續施用
    毒品傾向，經本院少年法庭為不付審理裁定；嗣於前開不付
    審理裁定確定後再次施用第二級毒品甲基安非他命，經臺灣
    桃園地方法院少年法庭裁定送觀察、勒戒後，認有繼續施用
    毒品之傾向，以88年度少調字第982號裁定令入戒治處所施
    以強制戒治，其後經該院少年法庭評估成效合格後裁定停止
    戒治，所餘刑期付保護管束，於89年8月31日保護管束期滿
    戒治完畢；聲請人復於90年1月初某日起至同年8月22日止，
    連續施用第一級毒品海洛因及第二級毒品安非他命多次，經
    本院90年度毒聲字第1186號裁定令入臺灣新竹戒治所強制戒
    治，並以90年度訴字第370號判處連續施用第一級毒品部分
    有期徒刑8月、連續施用第二級毒品部分有期徒刑5月，並定
    應執行有期徒刑1年，於90年12月3日確定，有上揭本院88年
    度少調字第51號裁定網路列印資料、本院90年度毒聲字第11
    86號裁定網路列印資料、本院90年度訴字第370號判決及臺
    灣高等法院被告前案紀錄表等在卷可佐（見本院111年度聲
    再字第9號卷第5至8頁、第25至26頁）。　　
　㈡又毒品危害防制條例於92年7月9日修正公布，並於公布後6個
    月即93年1月9日施行，聲請人聲請再審之確定判決之判決確
    定日為90年12月3日，已如前述，上開確定判決既係於前揭
    毒品危害防制條例修正施行前確定，聲請人上開經原確定判
    決判處罪刑後入監執行之犯行，自非同條例第35條所稱偵查
    中或審判中之案件，並無依本條適用同條例修正後規定之餘
    地，應依93年1月9日修正施行前之毒品危害防制條例規定處
    理。而93年1月9日修正施行前之毒品危害防制條例第20條規
    定：「犯第10條之罪（即施用第一、二級毒品罪）者，檢察
    官或少年法庭應先將被告或少年送勒戒處所觀察、勒戒，其
    期間不得逾1月（第1項）。經觀察、勒戒後，無繼續施用毒
    品傾向者，應由檢察官為不起訴之處分或由少年法庭為不付
    審理之裁定；有繼續施用毒品之傾向者，由檢察官聲請法院
    或由少年法庭裁定令入戒治處所施以強制戒治，其期間為1
    年。但自首者，得以保護管束代之（第2項）。依前項規定
    為不起訴之處分或不付審理之裁定後，5年內再犯第10條之
    罪，經觀察、勒戒後，認有繼續施用毒品之傾向或三犯以上
    者，不適用前項之規定。但應由檢察官聲請法院或由少年法
    庭裁定先令入戒治處所施以強制戒治（第3項）」，是原確
    定判決依93年1月9日修正施行前之毒品危害防制條例第20條
    第3項規定令入戒治處所施以強制戒治並判處罪刑，參照上
    開規定，程序於法並無不合，亦為我國刑法採保安處分與刑
    罰雙軌制之結果，聲請人指稱原確定判決，係違反一事不再
    理原則而雙重裁罰云云，顯有誤會。
　㈢復依上揭說明，刑事訴訟法之再審及非常上訴制度，雖均為
    救濟已確定之刑事判決而設，惟再審係為原確定判決認定事
    實錯誤而設之救濟程序，非常上訴程序則在糾正依原確定判
    決確認之事實為基礎，所生之適用法則違誤，二者迥不相侔
    ，聲請人前揭聲請再審主張，係原確定判決適用法律之問題
    ，屬原確定判決有無適用法律違法之爭執，顯非再審事由。
    又聲請人亦未指陳原確定判決有何事實認定錯誤之情形，核
    其所指，係關於原確定判決有無違背法令而得否由檢察總長
    據以提起非常上訴救濟之問題，尚非再審程序所得審究。
五、末按，聲請再審之案件，除顯無必要者外，應通知聲請人及
    其代理人到場，並聽取檢察官及受判決人之意見。但無正當
    理由不到場，或陳明不願到場者，不在此限，刑事訴訟法第
    429條之2定有明文。本件聲請既有上開程序不合法而無從補
    正之處，顯無通知聲請人到場並聽取檢察官陳述意見之必要
    ，併此敘明。
六、綜上所述，聲請人聲請意旨所執之再審理由，與再審之規定
    不符，顯屬違背法律程序，且無從補正，應予駁回。　　
據上論斷，應依刑事訴訟法第433條前段，裁定如主文。
中　　華　　民　　國　　111 　年　　7 　　月　　21　　日
                  刑事第六庭    審判長法　官　黃美盈
                                      法  官  李建慶
                                      法  官  蔡玉琪
以上正本證明與原本無異。
如不服本裁定，應於收受送達後10日內向本院提出抗告狀。
中　　華　　民　　國　　111 　年　　7 　　月　　21　　日
                                      書記官  李念純